【裁判字號】    97,上訴,904
【裁判日期】    970526
【裁判案由】    違反著作權法
【裁判全文】
臺灣高等法院高雄分院刑事判決         97年度上訴字第904號
上  訴  人  臺灣高雄地方法院檢察署檢察官
被      告  乙○○
被      告  甲○○
上列上訴人因被告違反著作權法案件，不服臺灣高雄地方法院97
年度訴字第98號中華民國97年4 月3 日第一審判決（起訴案號：
臺灣高雄地方法院檢察署96年度偵續字第164 號），提起上訴，
本院判決如下：
    主  文
原判決撤銷，發回臺灣高雄地方法院。
    理  由
一、本件上訴意旨略以：原審以被告甲○○、乙○○於本署提起
    公訴時，渠等之住所及犯罪地均在台北市；且告訴人丙○○
    指訴被告乙○○於民國91年3 月23日，在高雄市○○路國群
    飯店參加由華興書局舉辦之「90年全年度高中音樂教學研習
    會」時，丁亦真向乙○○表示研習資料中「天頂的星」詞曲
    係由丙○○所著，乙○○仍堅稱該詞曲係外國人之著作，此
    節係告訴人發現被告2 人犯罪之起因及過程，並非被告2 人
    之犯罪行為，是本件被告2 人之犯罪行為地亦在臺北市，因
    認就被告2 人無管轄權，判決管轄錯誤，移送臺灣臺北地方
    法院管轄，固非無見，惟查：（一）按「案件由犯罪地或被
    告之住所、居所或所在地之法院管轄」，刑事訴訟法第5 條
    第1 項定有明文，而所謂之犯罪地包含行為地及結果地，故
    如行為地與結果地不在同一法院管轄區域者，應認其均有管
    轄權。（二）本件係於89年4 月間某日，被告甲○○、乙○○等2 人意圖營利，未經丙○○之同意或授權，由乙○○擅
    自編輯使用丙○○創作之「天頂的星」詞曲，並分別將該詞
    曲編入華興書局大量重製販售之出版品中，即「高中音樂第
    二冊」（詞曲所在頁數為第90頁至第93頁）、「職校音樂第
    一冊」（詞曲所在頁數為第200 頁至第203 頁）等高中職音
    樂教科書中，詎甲○○、乙○○非但不註明該「天頂的星」
    詞曲係由丙○○創作，反在該前開2 本教科書中之作曲者欄
    上偽填外國人士之名稱「馬卡裴利（Edgardo L Macapili）
    」（中文姓名為萬益嘉，下稱馬卡裴利），作詞者欄則偽填
    為「譯詞者不詳」，致上開音樂教科書之讀者誤認該音樂著
    作係由外國人創作，復經被告甲○○所經營之華興書局，於
    民國90年4 月間及同年12月間起大量出版銷售予全省各縣市
    不詳名稱之高中、高職等學校供教學之用，致侵害丙○○之
    著作人格權及著作財產權，足見被告2 人之犯罪結果地係全
    省之高中、高職等學校。（三）又被告甲○○當年曾銷售上
    開音樂教科書至高雄縣市之高中、高職等學校等情，有本署
    電話紀錄單3 紙在卷可稽，且衡之常情，一般出版社之客戶
    均不限於僅在某些特定縣市販售，參以前開由華興書局舉辦
    之「90年全年度高中音樂教學研習會」係在高雄市○○路國
    群飯店舉行，足認華興書局出版品之銷售對象應包含高雄縣
    市之高中等學校，即難謂被告等2 人之犯罪結果地未包括高
    雄縣市。是以，高雄縣市既係本件被告2 人犯罪結果地之一
    ，應認原審亦有管轄權等語。
二、原審以本件管轄錯誤，並移送臺灣臺北地方法院之諭知，固
    非無見；惟檢察官於起訴書已記載被告有擅自重製並「出版
    銷售」之事實；再者，被告二人所出版之「高中音樂第二冊
    」、「職校音樂著作第二冊」之著作，係對外公開銷售，有
    該著作物可參。而被告甲○○當年曾銷售上開音樂教科書至
    高雄縣市之高中、高職等學校等情，有電話紀錄單3 紙在卷
    可稽，且衡之常情，一般出版社之客戶均不限於僅在某些特
    定縣市販售，參以前開由華興書局舉辦之「90年全年度高中
    音樂教學研習會」係在高雄市○○路國群飯店舉行，則該著
    作之銷售對象是否不包含高雄縣市之高中等學校，非無研求
    餘地，是本件上訴為有理由，應由本院將原判決撤銷，發回
    原審法院另為適法處理，並不經言詞辯論為之。
據上論結，應依刑事訴訟法第369 條第1 項但書、第372 條，判
決如主文。
中    華    民    國    97    年    5     月    26    日
                  刑事第三庭    審判長法  官   周賢銳
                                      法  官   黃憲文
                                      法  官   黃仁松
以上正本證明與原本無異。
如不服本判決應於收受本判決後10日內向本院提出上訴書狀，其
未敘述上訴理由者，並得於提起上訴後10日內向本院補提理由書
狀（均須按他造當事人之人數附繕本）「切勿逕送上級法院」。
中    華    民    國    97    年    5     月    26    日
                                      書記官   馬蕙梅


司法院資訊處製作；財團法人民間司法改革基金會備份。
